【裁判字號】    98,交聲,378
【裁判日期】    981118
【裁判案由】    聲明異議
【裁判全文】
臺灣屏東地方法院交通事件裁定         98年度交聲字第378號
原處分機關  交通部公路總局高雄區監理所屏東監理站
異  議  人  甲○○
上列受處分人因違反道路交通管理處罰條例案件，對於原處分機
關於民國98年10月19日所為之處分（原處分：屏監違字第裁82-V
00000000號），聲明異議，本院裁定如下：
    主  文
原處分關於罰鍰新臺幣肆萬玖仟伍佰元部分撤銷。
其他異議駁回。
    理  由
一、原處分意旨略以：異議人即受處分人甲○○於民國98年5 月
    26日22時30分許，駕駛車牌號碼為P3-5193 號自用一般小客
    車，在屏東縣佳冬鄉○○路3-5 號前處，因閃避他車而撞及
    路燈，為警據報對其測得呼氣中所含呼氣酒精濃度為每公升
    0.73毫克，超過標準之違規，爰依道路交通管理處罰條例第
    35條第1 項第1 款及第24條第1 項第2 款規定，裁處異議人
    罰鍰新臺幣（下同）49,500元，吊扣駕駛執照12個月並施以
    道安講習。
二、異議意旨則以：伊酒駕行為業經臺灣屏東地方法院檢察署檢
    察官為緩起訴處分，基於一事不二罰原則，爰依法聲明異議
    ，請求撤銷原處分等語。
三、按「汽車駕駛人有下列情形之一者，不得駕車：．．二、飲
    用酒類或其他類似物後其吐氣所含酒精濃度超過每公升○‧
    二五毫克或血液中酒精濃度超過百分之○‧○五以上。」、
    「汽車駕駛人，有下列情形之一者，應接受道路交通安全講
    習：．．二、有第三十五條第一項規定之情形。」、「汽車
    駕駛人，駕駛汽車經測試檢定有下列情形之一者，處新臺幣
    一萬五千元以上六萬元以下罰鍰，並當場移置保管該汽車及
    吊扣其駕駛執照一年；．．：一、酒精濃度超過規定標準。
    」，此道路交通安全規則第114 條第2 款、道路交通管理處
    罰條例第24條第1 項第2 款、第35條第1 項第1 款分別定有
    明文。
四、又按94年2 月5 日公布，於95年2 月5 日施行之行政罰法第
    26 條 規定：「一行為同時觸犯刑事法律及違反行政法上義
    務規定者，依刑事法律處罰之。但其行為應處以其他種類行
    政罰或得沒入之物而未經法院宣告沒收者，亦得裁處之。前
    項行為如經不起訴處分或為無罪、免訴、不受理、不付審理
    之裁判確定者，得依違反行政法上義務規定裁處之。」即所
    謂一事不二罰原則，究其立法理由，一行為同時觸犯刑事法
    律及違反行政法上義務規定時，由於刑罰與行政罰同屬對不
    法行為之制裁，而刑罰之懲罰作用較強，故在處罰目的相同
    且處罰方式相同時，若依刑事法律處罰，即足資警惕時，實
    無一事二罰再處行政罰之必要；且刑事法律處罰，由法院依
    法定程序為之，較符合正當法律秩序，應予優先適用，但罰
    鍰以外之沒入或其他種類行政罰，因兼具維護公共秩序之作
    用，為達行政目的，行政機關仍得併予裁處。
五、次按檢察官之緩起訴處分於緩起訴期間內，有下列情形之一
    者，檢察官得依職權或依告訴人之聲請撤銷原處分，繼續偵
    查或起訴：於期間內故意更犯有期徒刑以上刑之罪，經檢
    察官提起公訴者。緩起訴前，因故意犯他罪，而在緩起訴
    期間內受有期徒刑以上刑之宣告者。違背第253 條之2第1
    項各款之應遵守或履行事項者，刑事訴訟法第253 條之3 第
    1 項定有明文。據此可徵經檢察官為「緩起訴」處分者，於
    「緩起訴」之猶豫期間內，最終是否會被檢察官提起公訴，
    猶懸而未定，亦即「緩起訴」處分於猶豫期間內尚未具有實
    質之確定力，檢察官仍得根據上開規定依職權或依告訴人之
    聲請，將被告「緩起訴」處分撤銷。而行政罰法第26條明定
    一事不二罰原則，且應受行政罰之效力如經不起訴處分或為
    無罪、免訴、不受理、不付審理之裁判「確定」者，始得依
    違反行政法上義務規定裁處之，並未包括「緩起訴」處分在
    內，雖「緩起訴」處分之最終使被告免於刑事訴追之效果與
    「不起訴」處分之效果相同，惟依行政罰法第26條第2項 之
    立法意旨，亦必須待緩起訴處分實質確定時，被告才最終地
    確定免於受刑事訴追，原處分機關始得為行政裁罰，亦即在
    緩起訴期間內即猶豫期間期滿前，該緩起訴處分仍有被撤銷
    之可能，此時原處分機關若依法為行政裁決，將使受處分人
    有同時遭受行政處罰及刑事訴追之危險，顯與行政罰法第26
    條規定之立法意旨相違背。準此，自行政罰法第26條規定立
    法意旨為有利於行為人之解釋，應認應受行政裁罰之行為，
    關於罰鍰部分，同一事實如經緩起訴處分確定者，亦有行政
    罰法第26條明定一事不二罰原則之適用。
六、經查，異議人於98年5 月26日22時30分許，駕駛車牌號碼為
    P3-5193 號自用一般小客車，在屏東縣佳冬鄉○○路3-5 號
    前處，因閃避他車而撞及路燈，為警據報對其測得呼氣中所
    含呼氣酒精濃度為每公升0.73毫克（在0.55毫克/ 公升以上
    ），已逾規定不得駕駛車輛之濃度標準，乃依法掣單舉發違
    規，而異議人同一酒後駕車之行為，因同時觸犯刑法第185
    條之3 之公共危險罪，亦遭移送臺灣屏東地方法院檢察署檢
    察官偵辦，經該署檢察官於以98年度偵字第4672號緩起訴處
    分，緩起訴期間為1 年，並於緩起訴確定後3 個月內向檢察
    官指定之公益團體支付20,000元，經檢察官依職權逕送再議
    ，由臺灣高等法院高雄分院檢察署於98年10月20日以98 年
    度上職議字第4092號處分書駁回再議而確定等情，此業經本
    院依職權調取臺灣屏東地方法院檢察署98年度偵字第4672
    號案卷查明屬實，並有前揭違規通知單、臺灣高等法院高雄
    分院檢署處分書等附卷足憑。又異議人具狀聲明異議亦自承
    有上揭酒後駕車之行為，是異議人酒後超過規定標準駕駛動
    力交通工具而為警查獲之事實，堪以認定。前述檢察官之緩
    起訴處分此固非刑法所定刑罰之種類，然已對異議人名譽、
    心理產生相當制約並影響被告之自由等權益，亦應可實質該
    當行政罰法第26條第1 項之「依刑事法律」之處罰，參酌行
    政罰法第26條之立法意旨，違反行政法上義務之行為，若同
    時亦經檢察官另為緩起訴處分時，行政機關應不得就同一行
    為，再為與刑罰相類之罰鍰處分，已如上所述。惟本件原處
    分之裁決日期為98年10月19日，上開緩起訴處分期間於99年
    10月19日方因期間屆滿而實質確定，是以，在上開緩起訴處
    分尚未實質確定前，行為人既尚未最終確定免於受刑事訴追
    或處罰前，行政機關尚無得為行政裁罰之餘地。原處分機關
    未察，逕依道路交通管理處罰條例規定，裁處受處分人罰鍰
    49,500元部分，顯與行政罰法第26條第2 項之規定意旨有違
    ，即有未洽。
七、另原處分關於吊扣駕照12個月部分，則係預防將來再犯危險
    之管制罰，而有別於前揭針對已發生違規事實科處罰鍰之行
    政秩序罰，屬行政罰法第26條第1 項但書所稱之其他種類行
    政罰，原處分機關雖不得就該同一違規事實再處以罰鍰，然
    仍得裁處罰鍰以外之行政罰。本件異議人確實領有小型車普
    通駕駛執照，此有證號查詢汽車駕駛人資料1 紙在卷足憑，
    原處分機關依道路交通管理處罰條例第35條第1 項第1 款規
    定，吊扣其駕駛執照12個月部分，自屬於法有據。
八、至於施以道安講習部分，乃裁罰性之不利處分，為維護交通
    安全，促使駕駛人於飲酒後能知所警惕，實有教導駕駛人了
    解交通規則並加強其遵循之必要，故依行政罰法第26條第1
    項但書之規定，仍得裁處之，原處分機關關於異議人此部分
    之裁處，並無何違誤之處。
九、綜上，原處分機關裁處異議人罰鍰49,500元之行政罰部分，
    尚有未洽，自應由本院予以撤銷，由原處分機關視緩起訴處
    分之終局執行結果後，另為適法之處分。又原處分機關裁處
    異議人吊扣駕駛執照12個月及接受道路交通安全講習部分，
    於法並無不合，異議人之異議為無理由，應予以駁回。
十、據上論斷，應依道路交通管理處罰條例第87條第2 項、道路
    交通案件處理辦法第19條、第20條前段，裁定如主文。
中    華    民    國    98    年    11    月    18    日
                    交通法庭    法  官  曾吉雄
以上正本證明與原本無異。
如不服本裁定應於收受送達後五日內向本院提出抗告書狀敘述抗
告之理由抗告於台灣高等法院高雄分院。
中    華    民    國    98    年    11    月    18    日
                                書記官  林祥玉


司法院資訊處製作；財團法人民間司法改革基金會備份。
